【裁判字號】    97,重訴,3
【裁判日期】    980227
【裁判案由】    殺人未遂等
【裁判全文】
臺灣臺南地方法院刑事判決               97年度重訴字第3號
                                       97年度訴字第666號
公  訴  人  臺灣臺南地方法院檢察署檢察官
被      告  丙○○
                    現於台灣高雄第二監獄執行中
指定辯護人  本院公設辯護人  戊○○
被      告  乙○○
上列被告等因頂替等案件，經檢察官提起公訴（九十六年度偵字
第一八四四四號、九十七年度偵字第一一四二號、九十七年度毒
偵字第一三八號、第一三九號、第一六五號）暨追加起訴（九十
七年度毒偵字第八九０號），本院合併審理並判決如下：
    主  文
乙○○意圖隱匿犯人而頂替，處有期徒刑貳月，如易科罰金，以
新台幣壹仟元折算壹日。
丙○○無罪。
    事  實
一、緣乙○○與丙○○於民國九十六年間，原為男女朋友關係。
    丙○○因另犯違反槍砲彈藥刀械管制條例與毒品等案件而為
    警方追緝中（丙○○所犯槍砲及毒品等案件，業經本院九十
    七年度重訴字第三號刑事判決判處有期徒刑五年，併科罰金
    新台幣五萬元在案），嗣經警在九十六年十二月六日至位於
    臺南市○○路二二六號之長榮興汽車旅館二０七號房欲拘提
    逮捕丙○○時，丙○○為避免其所持有供己施用之第一級毒
    品海洛因四包（重二點四二公克）為警查獲，故將該四包毒
    品放置在乙○○之皮包內，乙○○明知該毒品為丙○○所有
    且為第一級毒品海洛因，並屬關係丙○○刑事被告案件之證
    據，竟基於為丙○○隱匿證據與非法持有第一級毒品海洛因
    之故意，自丙○○處收受前開第一級毒品海洛因四包並持有
    之（乙○○所犯毒品與隱匿證據罪等案件，業經本院九十七
    年度重訴字第三號刑事判決判處有期徒刑一年四月在案）。
    乙○○為避免丙○○遭追訴持有第一級毒品罪嫌，竟基於頂
    替他人犯罪之故意，於臺南市警察局承辦員警在九十六年十
    二月七日二十三時五十分至翌日零時三十八分向其詢問前開
    四包第一級毒品海洛因所有權歸屬時，向承辦員警謊稱該四
    包第一級毒品海洛因均屬渠所有等不實言語而為頂替。
二、案經台南市警察局報告台灣台南地方法院檢察署檢察官偵查
    起訴暨追加起訴。
    理  由
甲、有罪部分：
壹、證據能力之認定：按被告以外之人於審判外之陳述，經當事
    人於審判程序同意作為證據，法院審酌該言詞陳述或書面陳
    述作成時之情況，認為適當者，亦得為證據，刑事訴訟法第
    一百五十九條之五第一項定有明文。查被告丙○○、乙○○
    二人於本院審理時對證人己○○、庚○○、甲○○、丁○○
    與彼此互為證人而於警詢時及偵訊中所為筆錄之證據能力均
    不爭執，且本院依卷內資料審酌該警詢及偵訊筆錄作成時之
    情況，亦認為並未有何違背法律或其他相關規定之情事，而
    應認為適當，是依刑事訴訟法第一百五十九條之五第一項之
    規定，上開證人等於警詢及偵訊所作之筆錄，為傳聞法則之
    例外而具有證據能力，本院自得引為認定被告丙○○、乙○○相關犯罪事實之依據，併予敘明。
貳、犯罪事實之認定：
一、訊據被告乙○○於本院審理時固坦承為警查獲之際，在其皮
    包內查獲四包第一級毒品海洛因，並在警詢中供稱扣案毒品
    為其所有等情，惟矢口否認涉有頂替犯行，辯稱：扣案四包
    海洛因確為其所有，並非被告丙○○所有，其並無頂替犯行
    云云。
二、經查：
    (一)被告乙○○於九十六年十二月六日在長榮興汽車旅館二０
      七號室為警查獲，並自其皮包內扣得第一級毒品海洛因四
      包等情，業據被告乙○○於本院審理時坦承不諱，並有扣
      押筆錄、目錄表各一份在卷可參，此部分事實應堪認定。
      另被告乙○○於九十七年十二月六日為警查獲後，於翌日
      上午二時二十七分至四十三分許經警詢問時，供稱：在其
      皮包內扣得之四包第一級毒品海洛因係其所有等情，亦為
      被告乙○○所承，並有該份警詢筆錄在案（參見警二卷第
      四頁至第五頁），此部分事實亦堪認定。
    (二)被告乙○○於九十六年十二月六日為警查獲後，先於同日
      二十三時五十分至翌日零時三十八分經警初次詢問；復於
      上午二時二十七分至四十三分第二次經警再次詢問；後於
      九十六年十二月七日十三時五分至至五十五分經警第三次
      詢問等情，業有被告乙○○三次警詢筆錄在卷可按（參見
      警二卷第一頁至第三頁、第四頁至第五頁、偵一卷第九頁
      至第十頁）。而觀被告乙○○歷次警詢筆錄可知，被告乙○○於初次警詢時，承辦員警並未詢及扣案毒品四包為何
      人所有。而被告乙○○接受第二次警詢時，承辦員警始初
      次詢問被告乙○○有關該四包毒品之所有權歸屬，而被告
      乙○○則供稱係其所有云云。嗣於第三次警詢時，承辦員
      警再次詢問被告乙○○該四包毒品究竟屬於何人所有時，
      被告乙○○先稱為其所有，然經承辦員警當場告知被告丙○○自承該四包毒品為其所有，僅係交予被告乙○○收藏
      後，被告乙○○始坦承係為被告丙○○頂罪，並解釋係因
      毒品係在其身上遭查獲，而非在被告丙○○身上搜得，故
      為頂罪之舉等語（參見偵一卷第一０頁）。而被告丙○○
      於九十六年十二月六日為警查獲後，初次應訊時係拒絕夜
      間訊問，第二次應訊時（九十六年十二月七日上午十一時
      四十分至十二時五十四分），就前開四包毒品之所有權歸
      屬，即已明確供稱：該四包毒品均係其所有，其畏懼遭警
      查獲，故交予被告乙○○收藏等語（參見警二卷第一四頁
      ）。依此，將被告乙○○與丙○○先後警詢筆錄相互參照
      以觀可知，扣案之四包毒品確係被告丙○○所有，於九十
      六年十二月六日遭警攻堅之際，被告丙○○見為警查獲勢
      不可免，遂將毒品交予被告乙○○，意欲避免為警查獲此
      部分犯行。然因未及勾串，故於警詢時，兩人就毒品之供
      述相互矛盾，而遭警查悉，經相互比對及質問後，被告乙○○始坦承實情。復以被告乙○○於九十六年十二月六日
      為警查獲後，於翌日十五時五十分移送台灣台南地方法院
      檢察署複訊時，亦坦承扣案之四包毒品為被告丙○○所有
      ，並明確供述被告丙○○於警方敲門之際將毒品置於其皮
      包內，並供稱：係因畏懼丙○○犯罪已多，不願丙○○罪
      加一條等語（參見偵一卷第四四頁），而被告丙○○於同
      日十九時三十七分經移送台灣台南地方法院檢察署複訊時
      ，復仍坦承扣案毒品為其所有等情（參見偵一卷第一三八
      頁）。是被告乙○○、丙○○於偵查中複訊時所為供述仍
      屬一致，應可採信，堪認於被告乙○○皮包內扣得之第一
      級毒品海洛因四包，確為被告丙○○所有，且於警方查緝
      之際，交予被告乙○○保管、隱匿。
    (三)被告乙○○於嗣後偵查及審理中雖改稱：扣案毒品海洛因
      為其所有，並無頂替犯行云云。惟被告乙○○於案發後，
      遭經警採尿送驗後，亦查獲其施用第一級毒品海洛因犯行
      ，是被告乙○○遭查獲之毒品倘為其所有，則可援引施用
      毒品高度行為吸收持有毒品低度行為之法理，免除其持有
      毒品之犯行，更可一併解免隱匿證據及頂替罪行。依此，
      被告乙○○事後更異之辯詞，丙○○附和改稱：前揭四包
      毒品並非其所有云云，均屬事後卸責、迴護被告乙○○之
      詞，皆無可採。綜此，被告頂替另案被告丙○○之犯行，
      應堪認定。
    (四)綜上所述，被告乙○○頂替他人犯罪之犯行，已臻明確，
      可資認定。
參、論罪科刑：核被告乙○○所為係犯刑法第一百六十四條第二
    項之頂替罪。爰審酌被告乙○○於案發時，與被告丙○○為
    男女朋友關係，關係密切，故為之頂替犯行之犯罪動機、影
    響司法機關偵查實情之程度、於偵查中供述實情，復於本院
    審理時否認犯行等一切情狀，量處如主文所示之刑，並諭知
    易科罰金之折算標準，以資懲儆。
乙、無罪部分：
一、公訴意旨另以：被告丙○○於九十六年十二月六日凌晨，明
    知另案被告丁○○持扣案槍彈犯罪（另案被告林玨詠所犯槍
    彈、殺人未遂、毒品等犯行，業經本院九十七年度重訴字第
    三號刑事判決判處有期徒刑十六年在案），卻仍為使已犯罪
    之被告丁○○隱避，而駕車搭載被告丁○○至臺南市○○路
    二二六號「長榮興汽車旅館」躲藏，因認被告丙○○此部分
    行為涉犯刑法第一百六十四條第一項之隱匿人犯罪嫌等語。
二、按犯罪事實，應依證據認定之，無證據不得認定其犯罪事實
    ，又不能證明被告犯罪者，應諭知無罪之判決，刑事訴訟法
    第一百五十四條第二項、第三百零一條第一項分別定有明文
    。公訴意旨認被告丙○○涉有隱匿人犯罪嫌，無非以被告丙○○明知另案被告丁○○於九十六年十二月六日凌晨開槍射
    擊被害人庚○○，屬已犯罪之人，竟仍將之載往長榮興汽車
    旅館投宿等情為據。訊據被告丙○○固坦承於九十六年十二
    月六日至另案被告丁○○住處載同另案被告丁○○前往長榮
    興汽車旅館投宿等情，惟堅詞否認涉有隱匿人犯犯行，辯稱
    ：伊載同丁○○至長榮興汽車旅館，僅係單純投宿，並非隱
    匿丁○○，使警方無法查緝，並無藏匿人犯之故意等語。
三、經查：
  (一)被告丙○○於九十六年十二月六日凌晨駕車前往另案被告丁○○住處，並於另案被告丁○○開槍後，復將另案被告丁○○載至長榮興汽車旅館投宿等情，業據被告丙○○於本院審
    理時自承在卷，核與另案被告丁○○於本院審理時所為此部
    分過程之證述相符，此部分事實可堪認定。
  (二)按汽車旅館之性質本係供人投宿休息之場所，而被告丙○○
    自被告丁○○住處離開時，已是夜深凌晨之際，被告丙○○
    載同另案被告林玨詠尋覓汽車旅館投宿休息之舉，尚難認為
    有何異於常情之處，無法據此推認被告丙○○有藉此舉以隱
    匿被告丁○○逃避警方追緝之意。又被告丙○○投宿於長榮
    汽車旅館時，係入住該旅館二０七號室，而另案被告丁○○
    則係投宿於一０五室，兩者居住地點亦不相同，無從推認另
    案被告丁○○所居住地點係由被告丙○○所提供使其隱蔽。
    從而，尚難僅以被告丙○○載同另案被告丁○○前往汽車旅
    館之舉，即認被告丙○○具有隱匿另案被告丁○○以避警方
    追緝之故意，甚而認定被告丙○○所為已該當於刑法第一百
    六十五條之隱匿人犯之罪。
  (三)此外，復查無其他積極證據足認被告丙○○確有公訴意旨所
    指隱匿人犯之犯行，應認被告丙○○此部分罪嫌尚有不足，
    自應就此部分為無罪判決之諭知。
據上論斷，應依刑事訴訟法第二百九十九條第一項前段、第三百
零一條第一項，刑法第一百六十四條第二項、第四十一條第一項
前段，刑法施行法第一條之一，判決如主文。
本案經檢察官辛○到庭執行職務
中    華    民    國    98    年    2     月    27    日
                      刑事第十二庭
                          審判長法  官 卓穎毓
                                法  官 莊玉熙
                                法  官 魏玉英
以上正本證明與原本無異。
如不服本判決應於收受本判決後10日內向本院提出上訴書狀，並
應敘述具體理由。如未敘述上訴理由者，應於上訴期間屆滿後20
日內向本院補提理由書狀（均須按他造當事人之人數附繕本）「
切勿逕送上級法院」。
                                書記官  秦建華
中    華    民    國    98    年    3     月    27    日
附錄法條：
中華民國刑法第164條
藏匿犯人或依法逮捕拘禁之脫逃人或使之隱避者，處2年以下有
期徒刑、拘役或5百元以下罰金。
意圖犯前項之罪而頂替者，亦同。


司法院資訊處製作；財團法人民間司法改革基金會備份。
